高雄高等行政法院判決
　　　　　　　　　　　　　　　九十六年度再字第二十七號
再審原告　　甲○○
再審被告　　財政部臺灣省南區國稅局
代　表　人　乙○○局長
訴訟代理人　丙○○
　　　　　　丁○○
上列當事人間因遺產稅事件，再審原告對本院中華民國九十四年
十月二十七日九十四年度訴字第四八九號確定判決，提起再審之
訴。本院判決如下：
    主  文
再審之訴駁回。
再審訴訟費用由再審原告負擔。
    事　實
壹、事實概要：
緣再審原告之父黃振煌於民國九十年三月二日死亡，再審原告及
其他繼承人未依限辦理遺產稅申報，經再審被告初查核定遺產總
額新台幣（下同）一六、三二八、四八０元，遺產淨額五、一二
八、四八０元，應納稅額四一二、二七二元，並依遺產及贈與稅
法第四十四條規定，按核定應納稅額處一倍罰鍰四一二、二００
元（計至百元止）。再審原告不服，申經復查結果，未獲變更，
提起訴願，亦遭決定駁回，遂提起行政訴訟，嗣經本院九十四年
度訴字第四八九號判決駁回再審原告之訴，再審原告復向最高行
政法院提起上訴，仍遭該院以九十六年度裁字第九四一號裁定駁
回其上訴而告確定。再審原告因認前開本院確定判決有行政訴訟
法第二百七十三條第一項第十三款之法定再審事由，遂提起本件
再審之訴。
貳、兩造聲明：
一、再審原告聲明求為判決：
（一）原確定判決廢棄。
（二）訴願決定及原處分（含復查決定）均撤銷。
二、再審被告聲明求為判決：
（一）再審原告之訴駁回。
（二）訴訟費用由再審原告負擔。
參、兩造之爭點：
甲、再審原告主張之理由略以：
一、再審原告不服鈞院九十四年度訴字第四八九號遺產稅事件之
    判決，因法官要求再審原告提出資金來源、資料，因無法提
    出而被判決駁回。
二、再審原告於最近整理家中書類，剛好發現找到幾本舊銀行存
    摺內有幾筆資金往來，確由再審原告用於支付律師費、訴訟
    費、雜支。該證據資料於審判上確為重要證據資料，為行政
    訴訟法第二百七十三條第一項第十三款所明文規定。
三、茲附上律師費、訴訟費、雜支費用收據資料及銀行存摺領支
    資料。說明如下：
（一）八十六年六月二十日由再審原告於合作金庫活期儲蓄存款
      存摺領取四０、０００元支出台灣高等法院台南分院（下
      稱台南高分院）八十六年度上更一字第二號律師費。
（二）八十八年六月十六日由再審原告於合作金庫活期儲蓄存款
      存摺領取五０、０００元支出台南高分院八十八年度上更
      二字第四十一號律師費及雜支。
（三）九十年十月四日由再審原告於合作金庫活期儲蓄存款存摺
      領取五０、０００元支出台南高分院九十年度上更三字第
      八號律師費及雜支。
乙、再審被告答辯之理由略以：
一、按「有左列各款情形之一者，得以再審之訴對於確定終局判
　　決聲明不服。．．．十三、當事人發現未經斟酌之證物或得
    使用該證物者。但以如經斟酌可受較有利益之裁判者為限。
    」為行政訴訟法第二百七十三條第一項第十三款所明定。
二、查再審原告所提示之律師切結書、法院郵務送達郵資收據、
    地政規費等收據，於起訴時業已提出，並經原審判決審酌在
    案，顯非屬首揭行政訴訟法第二百七十三條第一項第十三款
    規定之未經斟酌之證物，至另提出之銀行存摺資料，僅見有
    現金提出，然仍無法證明該等現金確實用於支付再審原告所
    稱之律師費、訴訟費、雜支費用等，且再審原告亦無法提示
    其與被繼承人間資金借貸往來相關證明文件，按「當事人主
    張事實須負舉證責任倘其所提出之證據不足為主張事實之證
    明自不能認其主張之事實為真實。」最高行政法院三十六年
    判字第十六號著有判例，再審原告既無法證明其主張為真實
    ，再審被告否准扣除系爭被繼承人死亡前未償債務，尚無違
    誤。是本件再審之訴，並無再審理由，為不合法，請予駁回
    。
    理  由
一、本件被告代表人原為朱正雄局長，嗣變更為乙○○局長，茲
    據其聲明承受訴訟，核無不合，應予准許，先此敘明。
二、按「再審之訴顯無再審理由者，得不經言詞辯論，以判決駁
    回之。」行政訴訟法第二百七十八條第二項定有明文。次按
    「有左列各款情形之一者，得以再審之訴對於確定終局判決
    聲明不服。但當事人已依上訴主張其事由或知其事由而不為
    主張者，不在此限：．．．十三、當事人發見未經斟酌之證
    物或得使用該證物者。但以如經斟酌可受較有利益之裁判者
    為限。」為同法第二百七十三條第一項第十三款所明定。惟
    所謂「當事人發現未經斟酌之證物」，係指該證物在前訴訟
    程序時業已存在，而為當事人所不知或不能使用，今始知悉
    或得予利用者而言，且以如經斟酌可受較有利益之裁判者為
    限，始得據以提起再審之訴，最高行政法院六十九年判字第
    七三六號判例足資參照。此係著眼於促使當事人在前訴訟程
    序事實審言詞辯論終結前，將已存在並已知悉而得提出之證
    物全部提出，以盡攻擊防禦之能事，並無限制人民訴訟權之
    虞，此觀諸司法院釋字第三五五號解釋自明。又若當事人雖
    已主張其再審之訴具備行政訴訟法第二百七十三條第一項第
    十三款規定之要件，而經法院審查結果其實無此事由者，則
    其再審之訴即為顯無理由。
三、經查，本院受命法官於九十六年十月九日準備程序中訊問：
    「再審原告有發現何新證據未經斟酌或得使用？」再審原告
    答：「請庭上參酌起訴狀所檢附之洪玉崑律師之切結書、高
    等法院台南分院及台南地方法院之郵資收據、地政事務所之
　　測量規費收據、裁判費、合作金庫之存摺影本等。」受命法
　　官問：「上開證據，再審原告於原審中有無提出？」再審原
    告答：「除了銀行存摺影本沒有提出外，其餘部分於原審均
    有提出。」，另觀諸本院九十四年度訴字第四八九號判決載
    明「理由壹、本稅部分：．．．三、按被繼承人死亡前，未
    償之債務，具有確實證明者，應自遺產總額中扣除，免徵遺
    產稅，固為行為時遺產及贈與稅法第十七條第一項第八款所
　　規定，惟應以繼承人能證明被繼承人死亡前確有未償債務存
    在，始有其適用，如無確實證明者，即不能自遺產總額內予
    以扣除，乃當然之理。原告就其主張代繳訴訟等費用乙情，
    雖提出台灣台南地方法院及台灣高等法院台南分院自行收納
    款項收據、郵務送達郵資收據、預納送達郵票收據、台南縣
    政府地政規費收據及洪玉崑律師出具載明『自八十二年九月
    起，本人所承接當事人黃振煌下列附表訴訟案件，係由其子
    甲○○交付律師費共計四四萬元整，特立此切結書為憑。』
    等詞之切結書等件為證。惟查，僅憑上開書證，客觀上祇能
    證明各該訴訟事件曾有費用之支出，惟並不足以得出究係出
    自何人之資金所繳納。另詢之證人洪玉崑律師亦證稱上開訴
    訟事件雖係原告與其接洽委任，然原告繳款之資金來源，則
    非其所能知悉等語在卷。是依上開證據顯不足以得出該費用
    確係由原告之資金繳納。況且，所謂被繼承人之未償債務，
    當以被繼承人負有債務為前提，而所謂債務則係債權人與債
    務人以意思表示合致，債務人負有償還義務為必要。然原告
    不僅未能提出其與被繼承人間有『代墊費用』之法律關係存
    在之證明，且原告亦自承其未能提出其支付上開費用之資金
    來源供本院調查等語在卷，是原告上開主張，自非可採。退
    而言之，原告亦自承其長期以來所以支付上開費用係本於其
    身為家中長子負有維護祖產之家訓而來，且除此之外，原告
    三十餘年來亦承擔家中所有經濟支出，尤其系爭土地將來既
    會歸屬原告所有，則原告為之支出費用，衡情實無法開口向
    被繼承人或其他兄弟姊妹請求償還等語在卷；對照原告所舉
    之十件訴訟案件中，其中最高法院九十二年度台上字第二二
    五九號部分顯係在被繼承人九十年三月二日死亡之後所提起
    ，此部分支出之訴訟等費用自不可能係原告為被繼承人所代
    墊，然原告猶為片面之支出，顯係基於自己之意思所支付甚
    明。凡此足見，縱令上開訴訟費用係由原告所支出，亦係本
    於長子親情所為之恩給餽贈，否則倘若原告與被繼承人間有
    成立債務之意思，焉有被繼承人生前對原告究竟付出多少金
    額毫無所悉且未曾與之結算，而陷原告於事後自負舉證之理
    ？從而難認原告與被繼承人間存有債權債務關係，是自無未
    償債務可言。原告主張被繼承人對其負有上開訴訟費用之未
    償債務，應自遺產總額中扣除云云，並不可採。」等語，可
    知除本件再審原告於八十六年六月二十日由合作金庫活期儲
    蓄存款存摺領取之四０、０００元、八十八年六月十六日領
　　取之五０、０００元、九十年十月四日領取之五０、０００
　　元等存摺影本外，再審原告於起訴狀所檢附之洪玉崑律師之
　　切結書、台南高分院及台灣台南地方法院之郵資收據、地政
    事務所之測量規費收據、裁判費等資料，再審原告確均曾於
    原審中提出，並經原審斟酌後為再審原告不利之判決，是再
    審原告於本件再審所提上述資料，顯與行政訴訟法第二百七
    十三條第一項第十三款所定要件不合。次查，再審原告於本
    件再審之訴所另提出之前述其三次由合作金庫活期儲蓄存款
    存摺領款之資料，縱然屬實，僅能證明再審原告曾於上述時
    間由其前述存摺提領該等金額，然仍無法證明該等現金與支
    付再審原告所稱之律師費、訴訟費、雜支費用等有何關連，
    且再審原告亦無法提出其與被繼承人間確實有資金借貸往來
    之相關證明文件為證，是上揭資料仍無從為再審原告有利之
    認定。從而再審原告主張：原告為維護被繼承人之系爭土地
    權益，自八十二年九月起即委託洪玉崑律師進行多筆訴訟，
    相關訴訟及規費等共計支出五三九、二四九元，均由再審原
    告代墊，該項費用應列入未償債務，並自遺產總額中扣除云
    云，委無足採，再審被告否准扣除系爭被繼承人死亡前未償
    債務，並無違誤。再審原告所提前揭資料，揆諸前揭說明，
    自與行政訴訟法第二百七十三條第一項第十三款規定之再審
    要件皆不相符，揆諸前揭說明，本件再審之訴，顯無理由，
    應予駁回。
四、綜上所述，本件再審原告主張原確定判決即本院九十四年度
    訴字第四八九號判決有行政訴訟法第二百七十三條第一項第
    十三款規定之再審事由，委無足採。是再審原告提起本件再
    審之訴，為顯無理由，爰不經言詞辯論，逕以判決駁回之。
五、據上論結，本件再審之訴為顯無理由，依行政訴訟法第二百
    八十一條、第二百七十八條第二項、第九十八條第一項前段
    ，判決如主文。
中　　華　　民　　國　九十六　年 　十二 　月　三十一　日
                  第一庭審判長法　官　呂佳徵
                              法  官　蘇秋津
                              法  官　林勇奮
以上正本係照原本作成。
如不服本判決，應於判決送達後二十日內向本院提出上訴書狀，
其未表明上訴理由者，應於提起上訴後二十日內向本院提出上訴
理由書（須按對造人數附繕本）；如於本判決宣示或公告後送達
前提起上訴者，應於判決送達後二十日內補提上訴理由書（須附
繕本）。未表明上訴理由者，逕以裁定駁回。
中　　華　　民　　國　九十六　年 　十二 　月　三十一　日
　　　　　　　　　　　　　　  書記官　黃玉幸
